臺灣高雄地方法院刑事判決　　　　　　　96年度訴字第4012號
公　訴　人　臺灣高雄地方法院檢察署檢察官
被　　　告　甲○○
上列被告因違反毒品危害防制條例案件，經檢察官提起公訴（96
年度毒偵字第7606號），經本院合議庭裁定改行簡式審判程序，
判決如下：
    主  文
甲○○施用第一級毒品，累犯，處有期徒刑拾月。
    事  實
一、甲○○前於民國81、82年間，因違反麻醉藥品管理條例、肅
    清煙毒品管理條例等案件，分別經臺灣高等法院高雄分院判
    處有期徒刑4 月、5 年，及本院判處有期徒刑3 年1 月、4
    月，並分別定應執行有期徒刑5 年2 月、3 年3 月，上開案
    件接續執行，於85年8 月15日縮短刑期假釋出監，復因故撤
    銷假釋，於88年6 月16日入監執行殘刑，於93年6 月25日縮
    刑期滿執行完畢。又於94年間，因施用毒品案件，經本院裁
    定送觀察勒戒後，認有繼續施用毒品之傾向，再裁定令入戒
    治處所施以強制戒治，嗣因認無繼續戒治之必要，於95年2
    月20日停止其處分出監，並經臺灣高雄地方法院檢察署檢察
    官以95 度 戒毒偵字第139 號為不起訴處分確定。詎猶未戒
    絕毒癮，在上開強制戒治執行完畢釋放後五年內，明知海洛
    因業經公告列為毒品危害防制條例第2 條第2 項第1 款之第
    一級毒品，不得非法持有、施用，復基於施用第一級毒品海
    洛因之犯意，於96年7 月11日中午12時許，在高雄縣林園鄉
    附近之海邊，以將海洛因摻入香菸內點煙吸食之方式，施用
    海洛因1 次。嗣因其為列管毒品人口，於同年7 月14日下午
    5 時許經警通知到場採尿送驗，呈嗎啡、可待因陽性反應，
    始查悉上情。
二、案經高雄縣政府警察局林園分局報請臺灣高雄地方法院檢察
    署檢察官偵查起訴。
    理  由
一、按本案被告甲○○所犯係死刑、無期徒刑、最輕本刑為3 年
    以上有期徒刑以外之罪，其於準備程序就前揭被訴事實為有
    罪之陳述，經受命法官告知簡式審判程序之旨，並聽取其與
    公訴人之意見後，本院認無不得或不宜改依簡式審判程序進
    行之情形，爰依刑事訴訟法第273 條之1 第1 項規定，裁定
    本件由受命法官獨任進行簡式審判程序，合先敘明。
二、訊據被告對於前揭時、地施用第一級毒品1 次等情，於偵查
    中、本院審理時坦承不諱（見偵卷第21頁，本院96年11月9
    日審判筆錄），並查：
(一)、被告於96年7 月14日下午5 時許，經警通知到場所採尿液，
    經送正修科技大學超微量研究科技中心以酵素免疫分析法、
    氣相層析質譜儀法檢驗結果，呈鴉片代謝物可待因、嗎啡陽
    性反應，有該公司96年8 月2 日R07 –0626–060 號檢驗報
    告、高雄縣政府警察局林園分局列管毒品人口尿液檢體採集
    送驗紀錄表各1 紙（見偵卷第8 、10 頁）在卷可稽。
(二)、按海洛因施用入人體後水解還原成嗎啡，再循嗎啡之代謝方
    式排出體外，業據行政院衛生署藥物食品檢驗局73藥檢壹字
    第030221號函說明綦詳；而使用海洛因後，尿液可檢出嗎啡
    最長時間，與服用劑量、服用頻率、服用方式、飲用水量之
    多寡、個人體質及其代謝情況等因素有關，依個案而異。依
    據文獻Clarke's Isolation of Drugs 第2 版記述：海洛因
    服用後於24小時內，經由尿液排出之量可達施用劑量之80％
    。另Michael L.Smith 等人針對不同受試者，以注射方式給
    予1 次劑量3mg 至12mg海洛因進行試驗，結果顯示注射劑量
    增加，可檢出嗎啡陽性反應（濃度高於或等於300ng/ml）之
    時間亦有延長之趨勢，而不同受試者可檢出嗎啡陽性之時間
    各異，平均為1 至2 天，惟部分注射12mg海洛因者，至72小
    時仍可檢出微量嗎啡成分，故若服用高劑量海洛因，其尿液
    在72至96小時內，仍有檢出嗎啡成分可能性，但以嚴重海洛
    因濫用者之可能性較高，此據行政院衛生署管制藥品管理局
    92年2 月7 日管檢字第0920000881號函說明綦詳。是服用海
    洛因後，平均24至48小時內，可檢出嗎啡陽性反應，若服用
    高劑量者，則在服用後之72至96小時內仍有檢出嗎啡成分之
    可能性甚明。
(三)、再者，前揭臺灣檢驗科技股份有限公司載明係以GC/MS （即
    氣相層析質譜儀分析法）方法作為確認檢驗之方式，而該方
    法之原理係檢品經氣化後，通過層析管分離純化，再將純化
    後之成分循序送入質譜儀做個別鑑定。因質譜儀所測定之圖
    譜，在化學上被公認具有指紋特性，故可據以完全判定該檢
    品係為何種化合物。職是，臺北榮民總醫院即認為「若以氣
    相層析質譜儀（GC/MS） 作藥物及其代謝產物之定性及定量
    分析，幾乎不會有偽陽性反應產生」，此經該院83年4 月7
    日以83北總內字第3059號函示明確。本件被告之尿液經以氣
    相層析質譜儀分析法檢驗，既呈鴉片代謝物嗎啡、可待因陽
    性反應，且濃度分別大於4800ng/ml 、2400ng/ ml，足認被
    告於為警採尿前確有施用第一級毒品海洛因之行為甚明。其
    自白顯與事實相符，洵堪採信。
(四)、又被告前於94年間，因施用毒品案件，經本院裁定送觀察勒
    戒後，認有繼續施用毒品之傾向，再裁定令入戒治處所施以
    強制戒治，嗣因認無繼續戒治之必要，於95年2 月20日停止
    其處分出監等情，有臺灣高等法院被告前案紀錄表1 份可參
    ，其於強制戒治執行完畢釋放後5 年內，復犯本件施用第一
    級毒品之犯行，事證明確，核與毒品危害防制條例第23 條
    第2 項規定相符，依法應予論科。
三、核被告所為，係犯毒品危害防制條例第10條第1 項之施用第
    一級毒品罪。被告持有第一級毒品海洛因進而施用，其持有
    之低度行為應為施用之高度行為所吸收，不另論罪。又被告
    於81、82年間，因違反麻醉藥品管理條例、肅清煙毒品管理
    條例等案件，分別經臺灣高等法院高雄分院判處有期徒刑4
    月、5 年，及本院判處有期徒刑3 年1 月、4 月，並分別定
    應執行有期徒刑5 年2 月、3 年3 月，上開案件接續執行，
    於85年8 月15日縮短刑期假釋出監，復因故撤銷假釋，於88
    年6 月16日入監執行殘刑，於93年6 月25日縮刑期滿執行完
    畢等情，有上開臺灣高等法院被告前案紀錄表可按。其於有
    期徒刑執行完畢後5 年內，故意再犯本件有期徒刑以上之罪
    ，為累犯，應依刑法第47條第1 項規定加重其刑。爰審酌被
    告前已有施用毒品之不良素行，歷經觀察勒戒、強制戒治程
    序猶施用之，顯見其戒毒意志不堅，本不宜寬貸，惟念其施
    用毒品乃自戕一己之身體健康，對社會造成之危害尚非直接
    鉅大，且犯後坦承犯行，態度良好等一切情狀，量處如主文
    所示之刑。又本件犯罪時間在96年4 月24日以後，不符中華
    民國96年罪犯減刑條例之規定，不予減刑，附此敘明。
據上論斷，應依刑事訴訟法第273條之1第1 項、第299條第1項前
段，毒品危害防制條例第10條第1 項，刑法第11條、第47 條第1
項前段，判決如主文。
本案經檢察官吳美齡到庭執行職務。
中　　華　　民　　國　　96　　年　　11　　月　　20　　日
                  刑事第五庭    法　官  李殷君
以上正本證明與原本無異。
如不服本判決應於收受本判決後10日內向本院提出上訴書狀，並
應敘述具體理由，如未敘述上訴理由者，應於上訴期間屆滿後20
日內補提理由書狀於本院（均須按他造當事人之人數附繕本）「
切勿逕送上級法院」。
中　　華　　民　　國　　96　　年　　11　　月　　20　　日
                                書記官  陳昱良
毒品危害防制條例第10條施用第一級毒品者，處6 月以上5 年以
下有期徒刑。
施用第二級毒品者，處 3 年以下有期徒刑。
